【裁判字號】    90,訴,219
【裁判日期】    900731
【裁判案由】    偽造貨幣
【裁判全文】
臺灣新竹方法院刑事判決                              九十年度訴字第二一九號
    公  訴  人  臺灣新竹地方法院檢察署檢察官
    被      告  甲○○
    指定辯護人  本院公設辯護人林建和
右列被告因偽造貨幣案件，經檢察官提起公訴（八十九年度偵字第四七０二號），本
院判決如左：
            主  文
甲○○無罪。
            理  由
一、公訴意旨略以：被告甲○○於民國（下同）八十九年七月底某日，在其位於新竹
    縣新豐鄉後湖村十一股四七之二號住處，明知綽號「臭頭彬」之男子所交付之二
    十張新台幣（下同）千元紙鈔係偽造之通用紙幣，竟意圖供行使之用而予以收受
    並收集之。嗣於同年八月十九日十二時三十分許，為警在其前揭住處查獲，並在
    其皮包內扣得上開偽鈔二十張，因認被告涉有刑法第一百九十六條第一項後段之
    罪嫌。
二、按犯罪事實應依證據認定之，無證據不得推定其犯罪事實；又不能證明被告犯罪
    者，應諭知無罪之判決，刑事訴訟法第一百五十四條、第三百零一條第一項分別
    定有明文。次按在訴訟上用以證明事實之證據，須於通常一般之人均不致於有所
    懷疑，而得確信其為真實之程度者，始得據以為有罪之認定，倘其證明尚未達到
    此一程度，而有合理之懷疑性存在，致使無從為有罪之確信時，即應為無罪之判
    決（最高法院七十六年台上字第四九八六號判例意旨參照）。又按刑法第一百九
    十六條第一項所謂收集，係指收買受贈互換等一切行為，在收取以前，即有行使
    之犯罪意思者而言，此亦有最高法院二十六年渝上字第八六七號判例可參。
三、訊據被告甲○○堅決否認有何收集偽幣犯行，辯稱：偽鈔是綽號「臭頭彬」之人
    欠伊三萬元拿來還伊的，當時假鈔夾在裡面，伊點過後就收在皮夾內，沒有拿出
    去用，伊不知道是偽鈔等語。經查移送意旨認被告涉有前揭犯行，無非係以扣案
    偽鈔數量達二十張，若係他人用以清償借款，被告豈有不加檢查之理？且偽鈔係
    於被告皮包內查獲，足認其有供日後行使之用而收集之犯意資為論據。惟查證人
    即本件查獲警員丙○○、乙○○到庭結稱：偽鈔是在被告住所房間的皮包內查獲
    ，當時偽鈔有二萬元，真鈔有一千元、一百元、五十元紙幣，全部加起來約三萬
    元，查獲時二十張偽鈔均集中在一起，旁邊是真鈔，當時被告辯稱是「臭頭彬」
    還債給的，被告當時腳受傷拿拐杖等語。核與被告上開所辯大致相符，是被告辯
    稱偽鈔為綽號「臭頭彬」之人交付云云，即非不可採信。又本件偽鈔與真鈔比對
    ，故可知為偽鈔，惟此純為事後之辨別，並非收受前人人均有比對鑑別之習慣，
    且偽鈔亦非人人一經接手觸摸即可辨別，本件扣案偽鈔經本院觀察及觸摸結果，
    紙質固稍厚，然印刷尚稱精良，並非一眼即可立即判斷，參以被告皮包內尚有其
    餘一千元真鈔，若整疊夾雜，被告僅大略清點，非無誤認為真鈔可能。再本件查
    獲時被告皮夾內有三萬餘元，被告當時復因故受傷，行動不便，則其辯稱收受後
    未曾花用而不知係偽鈔云云，尚非不可採信。綜上，本件被告自始即堅決否認明
    知為偽鈔而收受，而行為人是否明知，自須有積極證據始足以證明行為人內心之
    犯意，本件依上開說明，容有合理之懷疑性存在，致本院無從為有罪之確信，自
    應為被告無罪之諭知。
據上論斷，應依刑事訴訟法第三百零一條第一項，判決如主文。
本案經檢察官吳佳蒨到庭執行職務。
中    華    民    國      九十      年  七      月      三十一      日
                                          臺灣新竹地方法院刑事第二庭
                                                  法  官  楊明箴
右正本證明與原本無異。
如不服本判決，應於判決送達後十日內向本院提出上訴狀( 應附繕本 )，上訴於
臺灣高等法院。
                                                  書記官  陳進楷
中    華    民    國      九十      年      七      月      三十一      日


司法院資訊處製作；財團法人民間司法改革基金會備份。
